【裁判字號】    97,簡上,313
【裁判日期】    980331
【裁判案由】    妨害家庭
【裁判全文】
臺灣臺南地方法院刑事判決             97年度簡上字第313號
上  訴  人  臺灣臺南地方法院檢察署檢察官
被      告  戊○○
上列上訴人因被告妨害家庭案件，不服本院97年度交簡字第276
號中華民國97年3月3日第一審簡易判決（聲請簡易判決處刑書
案號：97年度調偵字第9號），提起上訴，本院管轄之第二審合
議庭判決如下：
    主  文
原判決撤銷。
戊○○與有配偶之人相姦，共罪，各處有期徒刑月，均減為
有期徒刑壹月又拾伍日，如易科罰金，均以新臺幣壹仟元折算壹
日。應執行有期徒刑月，如易科罰金，以新臺幣壹仟元折算壹
日。
其餘被訴妨害家庭部分，公訴不受理。
    事  實
一、乙○○（另經臺灣臺南地方法院檢察署檢察官不起訴處分）
    與甲○○於民國86年9月間結婚，並於87年12月23日辦理結
    婚登記，乙○○係有配偶之人。戊○○明知乙○○為有配偶
    之人，竟基於相姦之犯意，分別於附表編號1、2所示之時間
    、地點相姦3次。嗣因戊○○於96年6月30日以行動電話，發
    送簡訊「我和阿寶的關係是永遠也斷不掉的」等語予甲○○
    ，甲○○乃質之乙○○該簡訊緣由，乙○○始向甲○○坦承
    與戊○○發生性行為，及戊○○因而懷孕乙事，甲○○始知
    悉上情。
二、案經甲○○訴由臺灣臺南地方法院檢察署檢察官聲請簡易判
    決處刑。
    理  由
壹、程序（證據能力）部分：
    按被告以外之人於審判外之陳述，雖不符刑事訴訟法第159
    條之1至第159條之4之規定，而經當事人於審判程序同意作
    為證據，法院審酌該言詞陳述或書面陳述作成時之情況，認
    為適當者，亦得為證據；又當事人、代理人或辯護人於法院
    調查證據時，知有第159條之5第1項不得為證據之情形，而
    未於言詞辯論終結前聲明異議者，視為有前項之同意，為刑
    事訴訟法第159條之5第1項、第2項所明文。又當事人、代理
    人或辯護人於調查證據時，知有刑事訴訟法第159 條第1項
    不得為證據之情形，卻表示「沒有意見」等意思，而未於言
    詞辯論終結前聲明異議者，應視為已有將該等傳聞證據採為
    證據之同意，業據最高法院93年度臺上字第3533號及94年度
    臺上字第2976號等判決闡釋明確。本件公訴人、被告對於本
    案之供述及非供述證據均未表示意見及爭執，且無事證顯示
    係公務員因違法蒐證所取得之供述證據，本院審酌該等供述
    證據作成時之情況，亦認為適於作為證據，依刑事訴訟法第
    159條之4第1款、第159條之5第1項等規定，應認為均有證據
    能力。
貳、實體部分：
一、有罪部分：
  (一)訊據被告固不否認於附表編1、2所示之時間、地點，與乙○○相姦3次乙情，惟辯稱：告訴人早在92年年底即懷疑伊與
    乙○○在一起，而且告訴人於94年時，曾為伊與乙○○在一
    起，去伊家找過伊父母親。95年6月時，告訴人也曾到伊與
    乙○○同居處，並與伊發生爭執，可見告訴人確定知悉伊與
    乙○○在一起乙事。且從95年6月發生爭執後，告訴人即未
    表示意見，可見告訴人有縱容或宥恕我們云云。
  (二)經查：
    1.被告於附表編號1、2所示時間、地點與乙○○相姦3次等
      情，業據被告於本院審理時自承在卷，核與證人即告訴人
      甲○○、證人乙○○證述情節大致相符，復有戶籍謄本、
      簡訊翻拍照各1紙在卷可稽，此部分事實，堪以認定。
    2.被告雖辯稱，自95年6月間，在台南縣鹽水鎮護鎮里150號
      發生爭執後，告訴人對伊與乙○○在一起乙事，即未再表
      示意見，可見告訴人已知悉被告與乙○○發生性行為，且
      縱容或宥恕我們云云。
      (1)按告訴乃論之罪，其告訴應自得為告訴之人知悉犯人之
        時起，於6個月內為之，刑事訴訟法第237條定有明文，
        而此所謂之「知悉犯人」，係指得為告訴人之人確知犯
        人之犯罪行為而言，以其主觀為標準，且其知悉必須達
        於確信之程度，故若事涉曖昧，雖有懷疑未得證實，因
        而遲疑未告，其告訴期間並不進行（最高法院71年度台
        上字第6590號判決參照）。經查：
        證人即告訴人甲○○於本院審理時證稱：其係於96年
          6月30日收受被告傳送之行動電話簡訊「我和阿寶的
          關係是永遠也斷不掉的」等語後，質問乙○○該簡訊
          緣由，乙○○始告知被告業已懷孕乙事，伊因而知悉
          被告與其配偶相姦之情。之前並沒有人告訴伊被告與
          乙○○相姦乙事，雖然伊有懷疑，但無確實的證據，
          而且伊於收到上開簡訊以前，詢問乙○○與被告關係
          為何，乙○○均告知雙方僅係朋友關係等語（見本院
          卷第95、96頁）。核與證人乙○○於本院審理時證稱
          ：「…（問：你與被告發生性行為時，你是否有告訴
          甲○○？）沒有。…（問：據你剛剛陳述，甲○○於
          92年間去屠宰場打被告，94年間去被告家中要被告父
          母親叫被告離開，95年6月去你們同居的地方打被告
          ，所以甲○○在95年6月去你們同居處時，頂多知道
          你們一次通姦的事實，是否如此？）是。【問：這1
          次（指附表編號1），告訴人是否知道？】不知道。
          …【問：所以你們最後一次通姦的事（指附表編號1
          ），甲○○是在96年6月30日才知道？】是。」等語
          （見本院卷第85、90、91頁）相符，可知告訴人雖知
          悉被告與乙○○有男女感情之交往，但非即確知彼2
          人有相姦之實，縱其或有懷疑被告與其配偶可能有相
          姦情事，然就其懷疑並無從獲得證實，而達確知據以
          告訴之程度。
        至於，證人丙○○到庭證稱：曾於93年到告訴人甲○○父母家中，協調乙○○、與被告同居之事，當告訴
          人及其父母均在場等語；惟為告訴人所否認。且證人
          丙○○於本院審理為上開證述時，亦證稱：當時僅提
          到乙○○與被告同居在一起乙事，並無提到被告與乙○○發生性行為，而且都沒有說到乙○○與被告同居
          在哪裡等語，足見縱證人丙○○證述其曾為彼3人協
          調乙事屬實，亦無法據以證明告訴人於協調當時確已
          知悉被告與乙○○業於臺南縣鹽水鎮護鎮里150號同
          居，並進而發生性行為，是證人丙○○上開證述，自
          難為有利於被告之認定。
        再者，被告雖辯稱：告訴人早在92年年底即懷疑伊與
          乙○○在一起，而且告訴人於94年時，曾為伊與乙○○在一起，去伊家找過伊父母親。95年6月時，告訴
          人也曾到伊與乙○○同居處，並與伊發生爭執，可見
          告訴人確定知悉伊與乙○○在一起乙事。且從95年6
          月發生爭執後，告訴人即未表示意見云云。惟被告所
          辯告訴人曾為其與乙○○在一起乙事，分別前往其工
          場所、父母住處、臺南縣鹽水鎮護鎮里150號乙○○
          出租房間並爭執，均係在95年6月間以前發生之事實
          ，惟自95年6月以後，告訴人未再與被告或其親友就
          被告與乙○○交往或同居等事，發生爭執、衝突或協
          商處理等具體情事發生，是縱令告訴人因上開事由，
          而知悉被告與乙○○曾發生性行為，亦僅得知悉被告
          與其配偶在95年6月以前所發生之相姦行為，而未及
          95年6月以後即附表編號1、2所示之相姦行為。率此
          ，告訴人就被告為附表編號1、2相姦犯行，嗣於96年
          6月30日收到被告傳送上開簡訊後，質之配偶即證人
          乙○○，始確知被告與乙○○有相姦情事，則其於96
          年8月31日具狀向臺灣臺南地方法院檢察署提出本件
          告訴，即當未逾6個月之告訴期間。
      (2)次按刑法第239條之罪，配偶縱容或宥恕者，固不得告
        訴。惟所謂「縱容」或「宥恕」，非僅須內心有「縱容
        」或「宥恕」之真意，且須於外部有「縱容」或「宥恕
        」之明示或默示之表示行為，方足當之，不得以被害之
        配偶暫時緘默隱而未發，未向偵查機關申告犯罪事實，
        表示追訴之意思，即指為「縱容」或「宥恕」（臺灣高
        等法院81年度上易字第2075號判決意旨參照）。雖被告
        又辯稱：告訴人就伊與乙○○在一起乙事，未表示意見
        ，而有縱容或宥恕渠等云云。惟查，承前所述，告訴人
        就係於96年6月30日收到被告傳送上開簡訊後，始知悉
        被告附表編號1、2相姦犯行，而於收受上開簡訊因事涉
        曖昧，縱有懷疑然因未得證實，故而隱忍未發，並非縱
        容或宥恕被告。況證人乙○○於偵查中亦陳稱：「（問
        ：你太太有無原諒你？）沒有。」等語，足見告訴人甲○○並未縱容配偶乙○○與被告相姦，且亦未宥恕被告
        之相姦行為。綜上所述，被告所辯，顯係事後卸責之詞
        ，不足採信，本件事證明確，被告犯行已堪認定。
    (三)被告明知乙○○係有配偶之人，卻仍與之發生性行為，是
      核被告所為，係犯刑法第239條後段之相姦罪。原審以被
      告為前開相姦犯行事證明確，予以論罪科刑，固非無見，
      惟被告所為附表編號1、2相姦犯行，時間上均有相當區隔
      ，顯非接續為之，自難以概括一罪論。故被告分別於附表
      編號1、2時地，與有配偶之乙○○相姦3次之行為，犯意
      個別，行為互異，應予分論併罰。原審引用檢察官聲請簡
      易判決處刑書，論以一相姦罪，即有未洽，公訴人上訴意
      旨指摘及此，為有理由。另就中華民國96年罪犯減刑條例
      業於96年7月16日施行，而被告所為上開犯行，合於該條
      例所定之減刑要件，原審未以審酌而予減刑，亦有違誤，
      自應由本院將原判決撤銷改判。
    (四)爰審酌被告明知乙○○係有配偶之人，仍強行介入告訴人
      婚姻，與乙○○發生性行為，並因此產下一女，嚴重妨害
      告訴人婚姻與家庭，且迄未與告訴人達成和解，惟念其無
      任何前科紀錄，有臺灣高等法院被告前案紀錄表在卷可稽
      ，素行尚可，復參以犯後坦承相姦犯行惟否認成罪之態度
      等一切情狀，量處如主文所示之刑，並定其應執行之刑及
      諭知易科罰金之折算標準。又被告犯罪時間於96年4月24
      日以前，應依中華民國九十六年罪犯減刑條例，減其宣告
      刑2分之1如主文所示。
二、公訴不受理部分：
  (一)公訴意旨另以：被告於93年間某日起至95年6月30日止，在
    臺南縣鹽水鎮護鎮里150號，與乙○○相姦1次，因認被告此
    部分亦涉有刑法第239條後段之相姦罪嫌云云。
  (二)按告訴乃論之罪，其告訴應自得為告訴之人知悉犯人之時起
    ，於6個月內為之；告訴乃論之罪，其告訴已逾告訴期間者
    ，應諭知不受理之判決，刑事訴訟法第237條第1項、第303
    條第3款分別定有明文。
  (三)訊據被告固不否認此次相姦犯行，惟辯稱：告訴人於95年6
    月以前，業已知悉其與乙○○發生性行為，告訴人96年8月
    始提出本件告訴，已逾告訴期間等語。就告訴人係何時知悉
    本案被告與其配偶為此次相姦行為乙節，告訴人甲○○固指
    稱，係於96年6月30日收到被告傳送上開簡訊後始知悉被告
    與其配偶發生性行為云云。惟查，告訴人於92年、95年，即
    因懷疑被告糾纏其配偶乙○○，而前往被告上班地點、被告
    父母住處，要求被告及其父母約束被告，不要糾纏乙○○。
    繼於95年6月間某日，告訴人復發現被告住居乙○○出租他
    人房屋其中一處即台南縣鹽水鎮護鎮里150號，旋與在場被
    告發生爭執後，並於該日下午告訴人邀同其父母、婆婆即乙○○之母、乙○○、被告到場，討論被告與乙○○交往乙事
    等情，業據告訴人於本院審理中證述在卷，核與被告供述情
    節大致相符。綜觀，告訴人於95年前發現被告與乙○○有感
    情交往時，即積極前往被告任職地點及父母住處，強烈要求
    並制止被告與乙○○交往，繼於95年6月間，發現被告與乙○○交往業已更進一步，跨入乙○○生活領域，而住居於乙○○出租他人房屋內，雙方並發生激烈爭執，告訴人見被告
    與乙○○已達成年男女交往進而同居之階段，而非僅於耳聞
    雙方有所交往或電話聯繫等曖昧不明之狀態，衡情告訴人於
    斯時，應已知悉被告於此（95年6月）之日前，又與乙○○
    發生性行為知情，而非僅止於懷疑，否則，告訴人豈有勞師
    動眾，會同其父母及婆婆到場興師問罪之理。
  (三)綜上所述，告訴人於95年6月間既已知悉被告涉犯此次相姦
    犯行，竟遲至96年8月31日始具狀提出本案告訴，其告訴顯
    已逾告訴期間，揆諸前開規定，就此部分自應諭知不受理之
    判決。原審漏未酌此，逕就被告被訴相姦犯行，予以簡易判
    決處刑，顯有未洽，自應由本院將原審此部分判決，予以撤
    銷改判。
據上論斷，應依刑事訴訟法第455條之1第1項、第3項、第369條
第1項前段、第364條、第299條第1項前段、第303條、刑法第239
條後段、第41條第1項前段、第51條第5款，中華民國96年罪犯減
刑條例第2條第1項第3款、第7條，判決如主文。
本案經檢察官丁○○到庭執行職務。
中    華    民    國    98    年    3     月    31    日
                  刑事第七庭    審判長法  官  賴純慧
                                      法  官  鄧希賢
                                      法  官  田幸艷
 附表：
┌──┬───────┬──────┬────┐
│編號│ 相姦時間     │ 相姦地點   │次    數│
├──┼───────┼──────┼────┤
│ 1  │95年7月1日起至│臺南縣鹽水鎮│二次    │
│    │96年1、2月間（│護鎮里150號 │        │
│    │被告戊○○懷孕│            │        │
│    │前）          │            │        │
├──┼───────┼──────┼────┤
│ 2  │96年1、2月間某│同上        │一次    │
│    │日（因而使被告│            │        │
│    │戊○○懷孕）  │            │        │
└──┴───────┴──────┴────┘
以上正本證明與原本無異。
不得上訴。
                                      書記官  莊文茹
中    華    民    國    98    年    3     月    31    日
附錄本判決論罪之法條：
刑法第239 條
有配偶而與人通姦者，處1 年以下有期徒刑。其相姦者亦同。


司法院資訊處製作；財團法人民間司法改革基金會備份。
